【裁判字號】    88,上訴,4280
【裁判日期】    890328
【裁判案由】    違反商標法
【裁判全文】
臺灣高等法院刑事判決                  八十八年度上訴字第四二八號
    上  訴  人  臺灣板橋地方法院檢察署檢察官
    被      告  甲○○
    選任辯護人  李振生
右上訴人，因被告違反商標法案件，不服臺灣板橋地方法院，八十八年度訴字第一０
０六號，中華民國八十八年八月二十日第一審判決（起訴案號：臺灣板橋地方法院檢
察署八十七年度偵字第二００一三號）提起上訴，本院判決如左：
    主      文
上訴駁回。
    理      由
一、公訴意旨略以：被告為台北縣樹林鎮○○路○段二二之七號「釣卡多企業有限公
    司」（下稱釣卡多公司）負責人，明知聖興及圖子商標圖樣「」業經商標
    專用權人吳芃有限公司（下稱吳芃公司）依商標法取得商標專用權，領有中華民
    國商標註冊證（註冊號數：五四０三九四），專用期間自民國八十年十一月一日
    起至九十年十月三十一日止，指定使用於商標法施行細則第二十四條第七十九類
    獵釣捕用器具等商品。竟未經商標專用權人吳芃公司之同意或授權，基於概括犯
    意，自八十七年三月間某日起，連續在該公司所生產製造之魚餌產品外包裝上使
    用近似於吳芃公司之「子」商標圖樣，並販售與不特定之顧客。嗣於八十
    七年八月七日為警持搜索票冊證、存證信函、發票三紙等附卷可稽，復有於上址
    查獲，並扣得有上開商標圖樣之魚餌成品一百八十包、及包裝袋二萬二千個，因
    認被告涉係犯商標法第六十二條第一款、第六十三條之罪嫌云云。
二、按犯罪事實，應依證據認定之，無證據不得推定其犯罪事實；又不能證明被告犯
    罪者，應諭知無罪之判決，分別為刑事訴訟法第一百五十四條、第三百零一條第
    一項所明文規定。
三、訊據被告堅詞否認右揭犯行，辯稱：伊公司之產品是南極蝦粉，是自日本進口，
    為要特別強調係從日本進口，所以才會在包裝上加「子」字樣，「」
    是指南極糠蝦，因為伊公司加工時是用最小的蝦子，所以才會在「」後面加
    「子」，扣案之包裝袋，係伊公司取得「好小子」商標後才使用，伊公司之產品
    在市場上銷售已經很好，市場佔有率遠高於告訴人公司，根本毋庸再借用「聖興
    圖及圖子」來招展知名度，或增加廣告效益，更無意圖欺騙他人而為侵害
    本案商標專權，亦無明知而為販賣行為等語。而公訴人認被告有上開犯行，無非
    以扣案之存證信函、發票、魚餌成品、包裝袋為其論據。經查：
  (一)告訴人公司之產品規格為白色為底上有紅字及藍字、材質為鋁箔袋（單面標示）
    加貼白底商標紙、主題為「子」，其字體為紅色，字型大而明顯、出品人
    「    」新發售、內容為釣友（超級釣餌）、蝦字圖型僅作素描襯底；而釣卡多
    公司之產品規格為彩色，淡黃色為底上有紅字、黃字及黑字、材質為鋁箔袋（雙
    面標示）加印精美彩色商標、主題為「好小子」，「子」字體較小且為黑
    色字體，且以圓泡襯底、出品人「釣卡多」、內容天然南極蝦粉100%純、蝦子圖
    型一隻大而鮮紅蝦字在藍色海底，兩旁各配有十八隻小蝦；再告訴人公司之產品
    與釣卡多公司之產品包裝大小亦顯有差異，此有告訴人公司之產品及釣卡多公司
    之產品在卷可攷。
  (二)「」日語係指糠蝦，南極有產「南極糠蝦」，此有被告提出之「新時代日漢
    辭典」及「世界動物百科」影本在卷，足見該二字並非告訴人產品特有之標示。
  (三)釣卡多公司於八十六年九月一日取得「好小好」商標圖樣，專用期間自八十六年
    九月一日起至九十六年八月三十一日止，此有中華民國商標註冊證影本在卷，益
    見被告並非自始即未經許可，取得任何商標圖樣而使用近似於他人註冊之商標圖
    樣。
  (四)釣卡多公司，係業界知名公司，此有釣界專業雜誌「釣魚人」可參，釣卡多公司
    既為業界知名度頗高之公司，是釣卡多公司顯無仿冒告訴人公司之商標以打開知
    名度之必要；而釣卡多公司產品包裝之規格、材質、主題、字型、圖案，與告訴
    人公司之產品包裝相較，外觀上有明顯之不同，並無致消費者誤認之虞；再「
    子」，在日語上雖無該話語，惟「」日語係指糠蝦，南極有產「南極糠
    蝦」，被告為強調其產品係自日本進口之南極蝦子所製成，因而在包裝上加上「
    子」之字樣，尚屬可信。是被告上開所辯堪信為真。按被告在其公司產品
    之包裝上加上「子」字樣，其目的既僅在特別強調原料係從日本進口，並
    非企圖混淆消費者致誤認釣卡多之產品為告訴人公司之產品，是被告之行為自無
    欺騙他人之意圖，固被告之行為自與商標法第六十二條、第六十三條之規定有間
    。
  (五)本件經送經濟部智慧財產局鑑定結果，本件就檢送商品包裝實物上標示之「
    子及蝦圖」以觀，若作為商標申請註冊，其與註冊第五四０三九四號商標圖樣
    上之日文「子」及蝦圖相彷彿，依行政審查觀點，應屬構成近似之商標，
    次按凡以善意且合理使用之方法，表示自己之姓名、名稱、商標之名稱、形狀、
    品質、功用、產地或其他商品本身之說明，附記於商品之上，非作為商標使用者
    不受他人商標專用權所拘束，為商標法第二十三條第一項所規定。本件商品包裝
    實物上除「釣卡多」「好小字」等明顯之標示外，其所附記之「子及蝦圖
    」應就當事人市場實際交易情形，判斷是否係業者間基於善意且合理所為表示有
    關商品本身之說明，至於有無前揭法條之適用，宜由依職權而為判斷，此亦有該
    局八十九年一月二十六日（八九）智商０二六九字第八九０００五八八五號函乙
    份在卷可攷，足見本件送鑑印有「子」及圖商品上之標示，雖與告訴人已
    註冊之商標圖樣，雖構成近似，惟「子」乃日文之小南極蝦，被告主要在
    對商品之內容予以顯示，蝦子圖亦係商品形狀之表彰，核屬善意且合理使用之方
    法，附記於商品之上，依上述說明，不受他人商標專用權所拘束，被告並無意圖
    欺騙他人之主觀犯意，殆無疑義。
    要之，被告所辯，尚堪採信，此外復查無其他證據，足證被告有上開犯行，揆諸
    首揭說明，本案被告核屬犯罪不能證明。
四、原審因認被告犯罪不能證明，而為無罪之諭知、採證、論理、用法、核無不合，
    檢察官上訴意旨，仍執陳詞，徒斤斤於原審證據之取捨，任意指摘原判決不當，
    請求撤銷改判，為無理由，本院自應予以駁回。
據上論斷，應依刑事訴訟法第三百六十八條，判決如主文。
本案經檢察官鍾鳳玲到庭執行職務。
中    華    民    國    八十九    年       三       月      二十八      日
                          臺灣高等法院刑事第七庭
                              審判長法  官  吳  啟  民
                                    法  官  蘇  隆  惠
                                    法  官  許  文  章
右正本證明與原本無異。
如不服本判決應於收受送達後十日內向本院提出上訴書狀，其未敘述上訴之理由者並
得於提起上訴後十日內向本院補提理由書（均須按他造當事人之人數附繕本）。
                                    書記官  丁  淑  蘭
中    華    民    國    八十九    年       三       月      三十        日


司法院資訊處製作；財團法人民間司法改革基金會備份。
